【裁判字號】    89,易,1329
【裁判日期】    890829
【裁判案由】    傷害等
【裁判全文】
臺灣臺北地方法院刑事判決                        八十九年度易字第一三二九號
    公  訴  人  臺灣臺北地方法院檢察署檢察官
    被      告  乙○○
右列被告因傷害等案件，經檢察官提起公訴（八十九年度偵字第四○九四號），本院
判決如左：
    主  文
乙○○傷害人之身體，處有期徒刑參月，如易科罰金以參佰元折算壹日；又損壞他人
未開啟之米酒瓶（其內有米酒），足以生損害於他人，處罰金貳仟元，如易服勞役，
以參佰元折算壹日；又以加害生命、身體之事，恐嚇他人致生危害於安全，處有期徒
刑參月，如易科罰金，以參佰元折算壹日，應執行有期徒刑伍月，如易科罰金以參佰
元折算壹日。
    事  實
一、乙○○經常至其友人丙○○位於臺北縣新店市○○○路二○○巷三十二號住處飲
    酒取樂，因所製造之聲響影響到住於隔壁臺北縣新店市○○○路二○○巷三十二
    號之丁○○，造成丁○○不滿，經丁○○屢次勸導無效，而多次電請臺北縣警察
    局新店分局江陵派出所派請員警到場處理，乙○○對於丁○○報警一事乃懷恨在
    心。民國（下同）八十九年二月九日下午八時多許，乙○○在該址飲酒後（尚未
    至心神喪失或精神耗弱），即前往丁○○住處，質問丁○○為何報警，見丁○○
    不僅未加理會，且撥打一一○電話報警處理，竟憤而基於傷害人身體之故意，撲
    向丁○○，並接連以拳頭毆打、攻擊丁○○左眼部，經丁○○推開後，又基於毀
    損之故意，以腳踢破丁○○所有置於牆邊尚未開啟之米酒一瓶，造成米酒酒瓶破
    裂、米酒溢出無法飲用，足以生損害於丁○○；旋乙○○為丁○○壓制在地時，
    更延續其同一傷害犯意，以手指猛抓丁○○臉部，造成丁○○臉部多次抓傷（約
    三公分×○‧五公分×○‧五公分）、左眼眶瘀傷（約三公分×三公分）之傷害
    。翌日（即八十九年二月十日）上午十二時許，因乙○○復至丁○○上開住處騷
    擾，經丁○○再次電請警員到場處理，乙○○竟另行起意，基於恐嚇危害他人安
    全之犯意，以向丁○○恫嚇稱要伊小心點，要打死伊等加害生命、身體惡害通知
    之方式恐嚇丁○○，令丁○○心生畏懼，致生危害於生命、身體之安全。
二、案經丁○○訴由臺灣臺北地方法院檢察署檢察官偵查起訴。
    理  由
一、訊據被告乙○○就於上揭時、地與告訴人丁○○因是否飲酒聲響過大及丁○○多
    次報警處理一事發生爭執之事實，坦承不諱，惟矢口否認有何踢破未開啟之米酒
    瓶或攻擊毆打告訴人，造成告訴人顏面傷害之犯行，辯稱：八十八年二月九日當
    天，因告訴人與他人吵架，伊始前往丁○○家中勸架，其間僅有拉扯動作，並未
    傷害告訴人，米酒瓶破裂係伊跌倒時不小心碰到頭部後腦勺所造成，絕非故意以
    腳踢破，翌日伊欲向告訴人道歉而再次前往告訴人住處，當時係請告訴人倘若有
    空過來一起用餐，沒有恐嚇告訴人云云。
二、經查：
（一）右揭事實，業據告訴人丁○○於偵查及本院審理時指訴綦詳，傷害犯行部分有
      景美醫院出具之診斷證明書二紙（見偵查卷第三、十二頁）附卷可稽；毀損米
      酒瓶部分，有卷附照片一幀足憑；告訴人所指訴恐嚇危害安全部分，則核與證
      人即現場處理員警甲○○於偵查中證述：「‧‧有喝醉酒的人（指被告）在那
      罵，屋內的人（指告訴人）也與該人對吵，屋內之人稱『昨晚對方有打他，他
      已報案』，我告知將驗傷單交承辦員警，其間二人仍在吵，後屋外之人稱『你
      給我小心點』，我當場制止，並詢問其是否恐嚇」、「（問：知否魏、李糾紛
      案？）我同事處理過妨害安寧事數次，他們之間可能尚有其他糾紛。（問：當
      時李《偵訊筆錄誤載為魏》的酒醉狀態？）應還不嚴重」等語（見偵查卷第二
      十七頁）及於本院審理中結稱：「（問：當天情形？）一般（而言，）人家報
      警（新店市○○○○路二○○巷三二號很吵時，我們會去勸導，請他們小聲一
      點。我們也沒辦法測噪音。當時本案案發時（二月十日）（是）我去處理的，
      但我去現場時我沒看到他們打架。當時是被告到告訴人家中。當時兩人就是罵
      來罵去。吵架沒好話。但告訴人所說的沒扯到人身攻擊方面的話。當時我去時
      被告已醉了。當時警力不足，我先到現場，告訴人說前一天有打架的事，是我
      同事承辦。被告走時有用台語向告訴人說你給我小心一點，口氣也不太好。（
      問：當時被告的口氣就一般人感覺會如何？）應該會害怕吧。因為當時口氣很
      不好」、「（問：接到告訴人那裡發生這種案子是否很多？）有時是勸導而已
      ，我跟班去就有一、二次了，我們去勸導時被告態度就很惡劣」等語（見本院
      八十九年七月二十五日訊問筆錄）之情節一致，且有八十九年二月十日報案紀
      錄一紙可資憑採。
（二）被告雖辯稱米酒瓶係跌倒時，因不小心被後腦勺碰撞所致云云一節，然觀諸卷
      附照片所示米酒瓶破裂之程度，倘真係被告跌倒時，碰到頭部破裂，其撞擊力
      道應當不小，被告之頭部豈有完好如初之可能，所受傷害也絕非自行塗抹藥劑
      即可，惟被告卻無任何證據足證當時其頭部亦受有因碰撞酒瓶所造成之碰撞傷
      或割裂傷，所辯自不足信採。被告於偵查中雖另辯稱其與告訴人係屬互毆，然
      此部分乏他證可資憑佐，是否屬實已非無疑，縱令被告所辯互毆一事係屬實情
      ，然除得證明被告初無傷人之行為，係告訴人先行侵害，被告為排除告訴人不
      法之侵害而加以還擊，始得主張正當防衛，倘無從分別何方先為不法之侵害，
      即均不得主張正當防衛（最高法院十七年上字第六八六號、三十年上字第一○
      四○號著有判例可資參照）。被告不僅無從證明告訴人亦有不法之傷害行為，
      且自偵查至本院審理之冗長過程中，均未能提出當時受有傷害之證據，所辯此
      節，自亦難信採。
（三）被告另辯稱其於八十八年二月十日至告訴人住處，係為向告訴人表示歉意，並
      邀請告訴人一起用餐，並未恐嚇告訴人云云，惟此情除據告訴人否認在卷外，
      且經證人甲○○於本院明確證稱：「（問：有無聽到被告向告訴人說中午要請
      告訴人吃飯？）好像沒有」等語在卷（見本院八十九年七月二十五日訊問筆錄
      ）。參以，被告既辯稱當日係去向告訴人道歉，卻又稱「我只有向告訴人說男
      子漢不要瘋話說一堆（台語）」云云，衡情若係為道歉一事，而前往告訴人住
      處，表明歉意，懇請告訴人諒解唯恐不及，焉有火上加油認為告訴人所言均係
      謊言瘋話之理，其間辯詞之矛盾、瑕疵，甚為顯然，被告臨訟卸責避就之情，
      昭然若揭，所辯自不足採信。
（四）綜上各點，本件事證已臻明確，被告犯行有前開之積極證據可佐，而被告所辯
      各節，又有前述不足採信之瑕疵，毀損、傷害、恐嚇危害安全犯行，自均堪認
      定，應予依法論科。
三、核被告乙○○上開所為，係犯刑法第三百五十四條毀損罪、刑法第二百七十七條
    第一項傷害罪及刑法第三百零五條恐嚇危害安全罪。被告所犯上開三罪，犯意各
    別，構成要件互殊，應予分論併罰。爰審酌被告恣意飲酒作樂，卻絲毫不知尊重
    他人居家安寧，經告訴人多次告知甚或報警處理，猶然我行我素，行舉甚是囂張
    ，於偵查及本院審理時屢次藉詞矯飾，言談中毫無悔悟之心，犯後態度不佳，及
    其犯罪手段、與告訴人之關係、告訴人所受傷害、損壞之財物價值、智識程度等
    一切情狀，分別量處如主文所示之刑，有期徒刑部分並定其應執行之刑，及諭知
    易科罰金及易服勞役之折算標準，以示懲儆。
四、公訴意旨另以：被告乙○○於八十九年二月九日下午八時多許，在告訴人丁○○
    上開住處，見告訴人欲打電話報警，乃撲向告訴人，至桌上電話一具《號碼：（
    ○二）00000000號》掉落於地，而無法通話，因認被告此部分行為，亦
    涉犯刑法第三百五十四條毀損罪嫌云云。惟按刑法第三百五十四條之毀損罪不處
    罰過失犯，而本件被告乙○○固有撲向告訴人之行舉，然此乃傷害行為之強暴手
    段，尚故意積極之毀損行為有別，此觀諸告訴人於偵查時指稱：「（問：被毀損
    電話情形？）我吃飯時，李某（指被告）說為何每日電話報警，他撲過來，電話
    被他『一起』撲倒掉（落）桌下，電話就不通了」等語（見偵查卷第十頁反面、
    第十一頁正面），益見上開電話應係被告撲向告訴人時，因碰撞放置電話機之桌
    子或雙方拉扯，導致電話機掉落至地面損壞。參以倘告訴人有毀損電話機具之故
    意，若非直接拿起電話擲毀，衡情即應在電話掉落地面後，立即再加諸更劇烈之
    破壞力，方符常情，惟被告在電話機具掉落地面後，並無何機即知毀壞行舉，自
    堪認其對於損壞電話機部分，無基於毀損之故意。從而，縱電話機具確因被告撲
    向告訴人而致不堪使用，亦僅屬過失之範疇，此部分祇得依民事途徑解決糾紛，
    尚不得以刑責相繩。公訴人認被告此部分行舉，亦涉犯毀損罪，容有誤會；惟此
    部分既與前開經本院論做科刑之毀損米酒瓶犯行，屬於接續犯之實質上一罪關係
    ，本院自無庸另為無罪之諭知，併此敘明。
據上論斷，應依刑事訴訟法第二百九十九條第一項前段，刑法第二百七十七條第一項
、第三百五十四條、第三百零五條、第四十一條、第四十二條第二項、第五十一條第
五款，罰金罰鍰提高標準條例第一條前段、第二條，判決如主文。
本案經檢察官許祥珍到庭執行職務。
中      華      民      國      八十九      年     八     月    廿九    日
                                  臺灣臺北地方法院刑事第六庭
                                        法    官  吳  秋  宏
右正本證明與原本無異。
如不服本判決，應於判決送達後十日內，向本院提出上訴狀。
                                        書 記 官  李  碧  華
中      華      民      國      八十九      年     九     月     一     日
附錄本案論罪科刑所依據之法條全文：
刑法第二百七十七條第一項
傷害人之身體或健康者，處三年以下有期徒刑，拘役或一千元以下罰金。
刑法第三百五十四條
毀棄、損壞前二條以外之他人之物或致令不堪使用，足以生損害於公眾或他人者，處
二年以下有期徒刑、拘役或五百元以下罰金。
刑法第三百零五條
以加害生命、身體、自由、名譽、財產之事恐嚇他人，致生危害於安全者，處二年以
下有期徒刑、拘役或三百元以下罰金。


司法院資訊處製作；財團法人民間司法改革基金會備份。
